【裁判字號】    97,交聲,289
【裁判日期】    970917
【裁判案由】    違反道路交通管理處罰條例聲明異議
【裁判全文】
臺灣基隆地方法院交通事件裁定         97年度交聲字第289號
移送機關即
原處分機關  交通部公路總局臺北區監理所基隆監理站
異  議  人
即受處分人  甲○○
                    國民
上列受處分人因違反道路交通管理處罰條例案件，對於交通部公
路總局臺北區監理所基隆監理站中華民國97年8 月12日所為之處
分（原處分案號：基監字第裁42-1AB555905號），聲明異議，本
院裁定如下：
    主  文
異議駁回。
    理  由
一、原處分意旨略以：異議人即受處分人（下稱異議人）甲○○
    所有之車牌號碼LDT-236 號重型機車（下稱系爭機車），於
    民國96年4 月27日16時03分許，在臺北市○○○路○段99號
    週邊，因「在設有禁止停車標誌之處所停車」違規，經臺北
    市政府交通局停車管理工程處執勤交通助理員依法製單逕行
    舉發，並將舉發通知單送達於異議人，異議人曾於97年7 月
    10日提起申訴，嗣原處分機關認異議人有上開違規之行為，
    因而依道路交通管理處罰條例第56條第1項第4款之規定，裁
    處異議人罰鍰新臺幣（下同）1,200元等語。
二、異議意旨略以：伊以及家屬均未收到違規通知單，原應繳納
    600 元改為1,200元，伊強烈不服云云。
三、按汽車停車時，於設有禁止停車標誌、標線之處所不得停車
    。則汽車駕駛人停車時，有在設有禁止停車標誌、標線之處
    所停車者，處新臺幣600 元以上1,200 元以下罰鍰，道路交
    通安全規則第112 條第1 項第4 款、道路交通管理處罰條例
    （下稱同條例）第56條第1 項第4 款分別定有明文。又該條
    例所稱之「汽車」，包括機器腳踏車，同條例第3 條第8 款
    亦定有明文。次按，汽車駕駛人停車時，有在設有禁止停車
    標誌、標線之處所停車者，嗣為警逕行舉發，而逾舉發通知
    單上所載之應到案日期60日未前往聽候裁決，經主管機關調
    查後仍認定有上開違規行為者，依違反道路交通管理事件統
    一裁罰基準及處理細則（下稱處理細則）第44條第1 項及違
    反道路交通管理事件統一裁罰基準表（下稱基準表）規定，
    須處以1,200 元之罰鍰。又處理違反道路交通管理事件，有
    關文書送達之程序，依行政程序法之規定；送達由行政機關
    自行或交由郵政機關送達；送達，於應受送達人之住居所、
    事務所或營業所為之；於應送達處所不獲會晤應受送達人時
    ，得將文書付與有辨別事理能力之同居人、受僱人或應送達
    處所之接收郵件人員；送達，不能依前二條規定為之者，得
    將文書寄存送達地之地方自治或警察機關，並作送達通知書
    兩份，一份黏貼於應受送達人住居所、事務所、營業所或其
    就業處所門首，另一份交由鄰居轉交或置於該送達處所信箱
    或其他適當位置，以為送達；由郵務機關為送達者，得將文
    書寄存於送達地之郵政機關，違反道路交通管理事件統一裁
    罰基準及處理細則第5條，行政程序法第68條第1項、第72條
    第1項前段、第73條第1項、第74條第1項、第2項分別定有明
    文。是對於違反道路交通管理處罰條例之行為人，未依規定
    期限自動繳納罰鍰或到案聽候裁決，處罰機關固得依同細則
    第44條第1 項規定及其基準表，對行為人逕行裁決。惟該條
    項規定仍必以行為人經合法收受舉發通知單後，無正當理由
    未依該舉發通知單上所載應到案日期為罰鍰之繳納或到案聽
    候裁決時，方有適用。易言之，如行為人未能合法收受舉發
    通知單之送達，即難認處罰機關可對行為人為逕行裁決，此
    應先辨明。
四、本件異議人對於將其所有之系爭機車，於前揭時、地，在設
    有禁止停車標誌之處所停車之事實並不否認，惟辯稱未收到
    違規通知單云云，經查：
  (一)按本件違規案件乃係逕行舉發案件，其舉發通知單經臺北市
    政府交通局停車管理處以掛號郵寄之方式，向異議人登記之
    戶籍地址即「基隆市安樂區○○○街4巷32之1號」送達，惟
    郵務機關因未獲會晤應受送達人本人，亦無受領文書之同居
    人、受僱人或應受送達處所接收郵件人員，而於96年6 月11
    日寄存於異議人的戶籍所在地之安樂郵局，並作送達通知書
    2 份，1 份黏貼於應受送達人住所地門首，另1 份置於前揭
    送達處所信箱或其他適當位置，以為送達，有臺北市政府交
    通局北市交停字第1AB555905 號舉發違反道路交通管理事件
    通知單影本、臺北市政府交通局送達證書影本各1 紙在卷可
    稽。因此，本件原舉發單位委託郵政機關所為之上開送達，
    自合於行政程序法關於文書送達之規定，復參行政程序法上
    揭所定之寄存送達明文，本不以受送達人確實收受、閱覽送
    達文書內容為必要，僅須符合上開法定程式，即屬合法，係
    屬法律賦予效力之送達方式，否則，法律規定應以合法送達
    為前提要件之各種失權效果，勢將礙難實行，故由法律規定
    賦予送達之效力，俾利法律關係及法律效果之確實、安定，
    此乃前開寄存送達之立法意旨所在，故不論異議人實際有無
    前往領取該裁決書，該文書即應於合法送達之日起發生效力
    ，故自難僅憑其空言未收到掛號郵件，即得免責，是其辯稱
    未實際收受本件舉發通知單，自非可採。
  (二)復按違反道路交通管理事件之裁罰標準，係以當事人接到舉
    發違反道路交通管理事件通知單後，「有無逾越應到案日期
    繳納罰款及到案與否」，為設定裁決罰鍰數額之唯一準據，
    故行為人有無於應到案日期前繳交罰鍰或到案與否，既對於
    行為人究應處以法定最低額或法定最高額罰鍰，具有絕對之
    決定性，舉發單位自應於舉發違反道路交通管理事件通知單
    上，詳為記載「應到案日期」及「應到案處所」，另舉發違
    反道路交通管理事件通知單亦須經合法送達，俾行為人得遵
    期到案繳交罰款，或對其違規之行為有陳述、爭執之機會。
    本件異議人原舉發通知單上所載之應到案日期為96年5 月31
    日，其既在前開舉發違反道路交通管理事件通知單上所載應
    到案日期後，即96年6 月11日方合法收受該舉發違反道路交
    通管理事件通知單，異議人自無法在原舉發通知單所示之應
    到案日期前遵期繳交罰款、或對其違規行為有陳述意見、爭
    執之機會，是異議人於到案期限前既未經合法通知，自不可
    能依限到案繳交罰鍰，更不發生逾越到案期限之情形（臺灣
    高等法院94年度交抗字第420號、95年度交抗字第221裁定參
    照）。惟依道路交通管理處罰條例第9條第1項規定，本條例
    所定罰鍰之處罰，受處罰人接獲違反道路交通管理事件通知
    單後，於15日內得不經裁決，逕依第92條第3 項之罰鍰基準
    規定，向指定之處所繳納罰鍰結案；不服舉發事實者，應於
    15日內，向處罰機關陳述意見；其不依通知所定期限前往指
    定處所聽候裁決，且未依規定期限繳納罰鍰結案或向處罰機
    關陳述意見者，處罰機關得逕行裁決之。固然處理細則第15
    條規定，填製通知單，應到案日期應距舉發日15日；其屬逕
    行舉發者，其應到案之日期距舉發日為30日。惟查，本規定
    內容係課予行政機關填製通知單，載明應到案日期之作業規
    定，非謂於逕行舉發之情形，違規人之因應或應到案期間與
    當場收受舉發通知單之違規行為人有異，蓋本規定所示內容
    包含當場攔停舉發及逕行舉發兩種情形，若違規人係屬當場
    攔停舉發之情節，於當場收受舉發通知單後，其有寬裕之15
    日因應期間，其當可配合道路交通管理處罰條例第9 條之規
    定，於15日內繳納罰鍰結案或向處罰機關陳述意見，迨無疑
    義；然若屬逕行舉發之案件情節者，行政機關填載通知單之
    時必尚未交寄舉發通知單，違規行為人收受舉發通知單必於
    行政機關填載通知單之後，爰立法者考量行政機關察明違規
    情節、填載通知單、交寄通知單予違規人及短時間內處理大
    量同類事件之作業時程，故本規定多給予15日之因應期間達
    30日，此15日之因應期間係考量行政機關之作業時程所需時
    間，非給予違規人之救濟因應期間，何況本規定並未考量行
    政機關之作業時程若超過15日、甚或超過30日之情形，如就
    此認定本規定屬應到案日期之原則規定，恐有壓縮或犧牲違
    規人提起救濟期間之虞，此疏漏更可證本規定非屬應到案日
    期之原則規定，故以，就違規人應到案期間之原則規定，應
    回歸道路交通管理處罰條例第9 條15日期間之原則規定。又
    按處理細則第44條第1 項前段規定，違反道路交通管理事件
    行為人，未依規定自動繳納罰鍰，或未依規定到案聽候裁決
    ，處罰機關應依基準表於通知單送達且逾越應到案期限60日
    之3 個月內，逕行裁決之，惟本規定屬訓示規定，若行政機
    關違反者並無相應之法效規定。再按行政罰法第27條第1 項
    、第2 項前段規定，行政罰之裁處權，因3 年期間之經過而
    消滅；前項期間，自違反行政法上義務之行為終了時起算。
    本件異議人於96年6 月11日受合法送達舉發通知單，其應到
    案期限應自該日依道路交通管理處罰條例第9 條之規定另行
    起算15日，意即其應到案日期應為96年6 月26日之前，本件
    應到案期限亦應自該日重新計算，故以，本件原處分機關於
    異議人違反行政法上義務之行為終了日期，即96年4 月27日
    之3 年內，於97年8月12日逕行裁決，應屬適法。
  (三)依違反道路交通管理事件統一裁罰基準表之規定，其裁量標
    準係根據受處分人逾越應到案期限日數之久暫，設有異其處
    罰金額之裁量標準，揆其旨，顯認駕駛車逾越應到案期限，
    為裁罰之依據，而逾越應到案期限越久，可責程度越高，有
    從重裁罰之必要，準此，得將此「逾越應到案期限」納為「
    裁量事項」，以酌定應處罰鍰金額之前提。本件違規行為之
    時間點為96年4 月27日，原舉發通知單諭知異議人應到案日
    期原為96年5月31日之前，惟因舉發通知單於96年6月11日寄
    存送達之故，故重新起算應到案日期應為96年6 月26日，本
    件異議人遲至97年7 月10日始到案陳述意見並聽候裁決，顯
    已逾越應到案期限60日以上，則原處分機關依道路交通管理
    處罰條例第56條第1項第4款之規定及違反道路交通管理事件
    統一裁罰基準及處理細則、違反道路交通管理事件統一裁罰
    基準表所載之裁罰標準之規定，裁處異議人1,200 元之罰鍰
    ，自屬有據。
  (四)綜上所述，異議人確有在前揭時間將其所有之系爭機車，於
    設有禁止停車標誌之處所停車之違規行為，從而原處分機關
    依前揭道路交通管理處罰條例第56條第1項第4款之規定裁處
    異議人罰鍰1,200 元，核無違誤，本件異議人之異議為無理
    由，應予駁回。
五、據上論斷，應依道路交通案件處理辦法第19條，裁定如主文
    。
中    華    民    國    97    年    9    月    17    日
                  交通法庭法  官  陳伯厚
以上正本證明與原本無異。
對於本件裁定如有不服，應於收受送達後5日內，向本院提出抗
告書狀，敘述抗告之理由，抗告於臺灣高等法院。
中    華    民    國    97    年    9     月    17    日
                          書記官  黃士元


司法院資訊處製作；財團法人民間司法改革基金會備份。
